臺灣高等法院臺中分院民事判決　95年度訴易字第51號
原　　　告　丁○○
訴訟代理人　柯開運律師
被　　　告　乙○○
上列當事人間因請求侵權行為損害賠償事件，經本院刑事庭移送
，本院於96年1月10日言詞辯論終結，判決如下︰
    主      文
被告應給付原告新臺幣伍萬壹仟零伍拾元，及自九十五年十月十
二日起，至清償日止，按年息百分之五計算之利息。
原告其餘之訴駁回。
    事實及理由
一、原告起訴主張：
  (一)被告乙○○因其胞弟林明華於86年間向原告借款新台幣（以
    下同）貳拾萬元尚未償還，原告乃於94年1 月9日中午12時
    許，前往彰化縣芬園鄉○○村○○路江淑玲之檳榔攤向江淑
    玲催討貳拾萬元債務，詎料江淑玲竟打電話回家，叫其夫林
    明華前來原告之住處理論，佯稱：「你何以去恐嚇我太太江
    淑玲，大家到派出所去，我要告你」云云，原告表示：「好
    呀! 要告就去吧」，原告即騎機車到烏日分局溪尾派出所，
    結果，林明華並未到溪尾派出所，原告乃騎機車前往台中縣
    烏日鄉○○村○○路35號林明華之住處，要向丙○○解釋事
    實上並無恐嚇之事，警察即向原告提醒說「這一家人很不好
    惹，要小心」等語。原告於同日下午約2時30分許抵達林明
    華之住處，當時有被告乙○○、其父母丙○○與甲○○夫妻
    及被告之叔叔林權榮等四人在場，林明華故意走避，被告即
    持鐵棍毆打原告頭部一下，致原告之頭部外傷併前額撕裂傷
    長6公分，血流如注，旋由警員叫救護車將原告送往草屯鎮
    佑民綜合醫院急救，經醫師縫合十幾針，住院一夜，隔日早
    上約10時許才讓原告返家。此有原證一號驗傷診斷書影本乙
    紙為證，被告所犯刑法第277條第1項之傷害罪，業經台灣高
    等法院台中分院判處拘役20日確定在案。
  (二)按因故意或過失不法侵害他人之權利者，負損害賠償責任。
    民法第184條第1項定有明文。又不法侵害他人之身體或健康
    者，被害人雖非財產上之損害，亦得請求賠償相當之金額。
  同法第195條第1項亦定有明文。謹將原告請求賠償之項目及
    金額臚列如下：
  醫藥費部分：
    原告因本件傷害，計在佑民綜合醫院支出醫藥費1050元，有
    原證三號該院開具之醫療費用明細影本2紙在卷為證；又原
    告於出院後，為治療後續傷勢起見，先後於95年1月11日至
    95年1月23日之間，前往總維診所門診治療8次之多，共計支
    出掛號費及部分負擔額800元，此有原證四號該診所出具之
    收據影本八張在卷為憑，上開費用係由被告侵權行為所造成
    之損害，應由被告負責賠償。
  精神慰藉金部分：
    原告遭被告打傷，致原告之頭部受有外傷併前額撕裂傷長6
    公分，經醫師縫合十幾針，住院一夜，所受精神上之痛苦，
    難以言喻，爰請求被告賠償，精神慰藉金貳拾萬元，聊資彌
    補。
  (三)為此，依據侵權行為損害賠償之法則，請求被告如數賠償。
    聲明：被告應給付原告貳拾萬壹仟捌佰伍拾元，及自起訴狀
    繕本送達之翌日起至清償日止按年息百分之五計算之利息。
二、被告則以被告前曾發生車禍，現在仍需依賴枴杖走路，乃殘
    障之人，不可能持凶器毆打原告。聲明：原告之訴駁回。
三、原告主張被告於95年1月9日下午3時許持鐵棍毆打伊，致伊
    受有頭部外傷合併前額6公分之傷害等情，業據提出診斷證
    明書、醫療費用明細等件為證。被告因本件侵權行為，刑事
    部分，並經本院刑事庭判處罪刑確定在案，亦有本院95年度
    上易字第1225號刑事判決書在卷可稽，復經本院調閱該案刑
    事卷宗查明屬實。自堪信為真實。
四、被告雖以前情置辯，唯查：
  (一)證人即被告之叔叔林權榮在警訊中證述：「我當時未在現場
    ，我住隔壁但同住址，因要開車出去載小孩時，看到告訴人
    （即原告）丁○○在我哥哥丙○○家門口頭部流血，我上前
    以手帕按住告訴人丁○○頭部，並要送他去醫院，他說不需
    要，就離開」等語以觀，參以被告之父母丙○○、甲○○亦
    自承因原告當日持噴漆前往伊家討債，並準備在牆上噴漆，
    伊見狀加以阻止，因而發生口角、爭執等語，以及原告於受
    傷後立即前往醫院驗傷等情以觀，可見原告確因在被告家中
    與被告及其父母等人發生爭執，並遭人毆打以致受傷，致為
    明顯。
  (二)再參以被告在警訊中復供陳：我當時因腳受傷，有拿柺杖站
    不穩而跌倒，可能是柺杖不慎打到告訴人……當時只有我母
    親及我在場，我父親見我跌倒才出來看發生何事，叔叔林權
    榮是聽到吵鬧聲出來後，看到丁○○頭部流血才說要送他去
    醫院，益見原告確係與被告爭吵中受傷至明，而被告之父母
    丙○○、甲○○又無出手毆打原告，亦經本院刑事庭認定屬
    實，判處其等二人無罪確定在案，可見原告所受前揭傷害確
    係被告毆打所致。是以原告主張被告持鐵棍毆打伊成傷等情
    應堪認為真實，被告所辯，不足採信。
五、按因故意或過失不法侵害他人之權利者，負損害賠償責任。
  民法第184條第1項定有明文。又不法侵害他人之身體或健康
    者，被害人雖非財產上之損害，亦得請求賠償相當之金額。
  同法第195條第1項亦定有明文。本件被告既有前揭之侵權行
    為，原告依據侵權行為之法則請求被告賠償其損害，即為有
    理由。至其請求，是否允賞，茲分敘如下：
  (一)醫藥費部分：
    原告因本件傷害，計在佑民綜合醫院支出醫藥費1050元，有
    原告所提出之佑民綜合醫院醫療費用明細表2紙為證；此項
    費用，係被告侵權行為所造成，原告此部分之請求為有理由
    ，應予准許。至原告另主張其於出院後，先後又於同年月11
    日至95年1月23日之間，前往總維診所門診治療8次，共計支
    出掛號費及部分負擔額800元等情，固亦提出該診所出具之
    收據影本8張在卷為憑，然依該收據並無從證明亦係因被告
    毆打受傷之必要醫療行為，被告亦未舉證證明，此部分之請
    求，自難准許。
  (二)精神慰藉金部分：
    原告遭被告打傷，致原告之頭部受有外傷併前額撕裂傷長6
    公分，精神上自受有痛苦，原告請求精神慰藉金自屬合法；
    唯查原告為自耕農，現有房屋1棟；被告前因車禍，現仍不
    良於行，目前無業，無財產，與其父母同住；本院斟酌兩造
    之身分、地位、經濟能力及其他一切狀況，認原告請求被告
    賠償之精神慰藉金20萬元，尚嫌過高，應予核減為5萬元，
    方屬公允，應予准許，至超過部分之請求為無理由。
六、從而，原告基於侵權行為之損害賠償請求權，請求被告賠償
    原告51050元，及自95年10月12日（即起訴狀送達之翌日）
    起，至清償日止，依法定利率計算之遲延利息部分，洵屬正
    當，應予准許。逾此部分所為之請求，為無理由，應予駁回
    。
七、結論：本件原告之訴，為一部有理由，一部無理由，依民事
　　訴訟法第78條、第79條、第463條，判決如主文。
中　　華　　民　　國　　96　　年　　1 　　月　　24　　日
                  民事第五庭    審判長法　官　林陳松
                                      法　官  古金男
                                      法　官  王重吉
以上正本係照原本作成。
不得上訴。
                                      書記官　林世傑
中　　華　　民　　國　　96　　年　　1 　　月　　29　　日
　　　　　　　　　　　　　　　　　　　　　　　　　　　Ｃ
